【裁判字號】    99,竹簡,439
【裁判日期】    991109
【裁判案由】    損害賠償
【裁判全文】
臺灣新竹地方法院民事簡易判決         99年度竹簡字第439號
原      告  乙○○
被      告  甲○○
被      告  丙○○
上列當事人間請求損害賠償事件，經原告提起刑事附帶民事訴訟
，經本院刑事庭裁定移送，於民國99年10月27日辯論終結，判決
如下：
    主  文
被告應連帶給付原告新台幣貳拾貳萬壹仟柒佰伍拾伍元及均自民
國九十八年十二月三十一日起至清償日止按年息百分五計算之利
息。
原告其餘之訴駁回。
訴訟費用由被告連帶負擔二分之一，餘由原告負擔。
本判決第一項，得假執行。
    事  實  及  理  由
一、原告起訴主張被告丙○○明知被告甲○○並未通過駕駛考試
    ，領得駕駛執照，依法不得駕駛機動車輛行駛於道路，惟仍
    將自己所有車號HQM-753 號重型機車借予被告甲○○使用，
    復又因被告甲○○之過失與原告發生車禍，致原告受有傷害
    ，是以被告丙○○、甲○○對本件車禍之發生，應負共同侵
    權行為責任，依民法第185 條規定，被告二人應負損害賠償
    之連帶責任，而本件被告甲○○係於98年10月8 日晚上18時
    40分許，無駕駛執照，駕駛被告丙○○所有之前揭機車，在
    新竹市○路○ 段與經國路3 段交岔路口時，違反道路交通管
    理規則等相關規定，闖越該路段應遵並停車表示禁止穿越之
    紅燈號誌，且又未注意車前狀況，撞及原告所駕駛之重型機
    車，致原告受有頭部右側腦硬膜下出血之傷害，被告甲○○
    過失傷害部分，業經本院判處有罪在案，被告甲○○前揭過
    失傷害行為，不法侵害原告之身體、健康權，並致原告所有
    之前開816-DGW 號重型機車、眼鏡發生毀損，被告二人依法
    應負損害賠償責任，原告損害範圍包括原告所喪失之勞動能
    力、增加生活之需要、精神慰撫金及財物毀損等，為新台幣
     ( 下 同)40 萬元，爰請求被告二人應連帶給付原告40萬元
    及均自起訴狀繕本送達之翌日即98年12月31日起至清償日止
    ，按年息百分之5 計算之利息。
二、被告經合法通知未於言詞辯論期日到場，核無民事訴訟法第
    386 條所列各款情形，依原告聲請，由其一造辯論而為判決
    。
三、本院之判斷﹕
(一)、原告主張之被告丙○○明知被告甲○○無機車駕駛執照，仍
    借用機車供被告甲○○駕駛，被告甲○○於前開時地，因過
    失所騎乘之機車與原告所騎乘之機車發生碰撞，致原告受有
    前開傷害之事實業據提出診斷證明書、醫藥費用收據、估價
    單、行車執照、駕駛執照、薪資證明單等文件為證，經查被
    告甲○○因駕駛不慎致撞傷原告，且被告丙○○亦明知被告
    甲○○並無機車駕駛執照，仍借用該機車被告甲○○使用之
    事實，為被告甲○○於刑事案件審判中所自承，復有本院98
    年度審交易字第118 號刑事判決附卷可稽，是堪認原告主張
    為真。
(二)、按汽車、機車或其他非依軌道行駛之動力車輛，在使用中加
    損害於他人者，駕駛人應賠償因此所生之損害；又不法侵害
    他人之身體或健康者，對於被害人因此喪失或減少勞動能力
    或增加生活上之需要時，應負損害賠償責任；另不法侵害他
    人之身體、健康、名譽、自由、信用、隱私、貞操，或不法
    侵害其他人格法益而情節重大者，被害人雖非財產上之損害
    ，亦得請求賠償相當之金額，民法第191 條之2 前段、第
    193 條第1 項、第195 條第1 項定有明文。而「數人共同不
    法侵害他人權利者，連帶負損害賠償責任；不能知其中孰為
    加害人者亦同。造意人及幫助人，視為共同行為人。」民法
    第185 條亦定有明文。另最高法院86年度台上字第769 號判
    決亦認：「又車主為防止車禍之發生，避免殃及第三人，車
    主有不出借機動車輛與無照駕駛者之義務，方遠成迄未通過
    駕駛考試領得駕照，騰邁公司竟提供小客車予方遠成載送同
    事，對本件車禍之發生，應負共同侵權行為責任，則騰邁公
    司依民法第一百八十五條規定，仍應與方００連帶賠償被上
    訴人之損害。」從而，原告依據前開侵權行為之法律關係請
    求被告連帶賠償其損害，自屬有據。所得請求之項目及金額
    敘述如下﹕
  1.原告請求醫藥費用部分，新竹國泰綜合醫院部分，費用
    1,540 元，有該院99年8 月18日(99)竹行字第149 函在卷可
    稽，長庚紀念醫院部分，共28,115元，有收據7 張在卷可參
    ，醫心堂中醫診所部分，費用係5,060 元，有醫療費用明細
    表1 紙在卷可參，原告此部分之請求，均應予准許。至原告
    另請求新合昌蔘藥房中藥粉、丸費用3,840 元，不能證明係
    醫療必要費用，原告該部分之請求，即無理由。
  2.另原告請求機車修理費2,900 元、眼鏡毀損之損害3,500 元
    ，有發票及估價單在卷可稽，應予准許。
  3.而原告請求之1 個月薪資損失3 萬元、看費費用30天，每天
    1,200 元，共36,000元，住院期間之膳食費5,640 元部分，
    依原告提出之勞工保險傷病診斷書所載，原告所受之前述傷
    害住院時間自97年10月8 日至98年10月17日，該傷害須休養
    4 週，並需人照顧，始能工作，有該診斷書在卷可參，而原
    告每月薪資為3 萬元之事實，有前揭薪資單可參，是以原告
    此部分之請求，亦應准許。
  4.原告請求之救護車費用9,000 元，有吉翔救護車有限公司之
    據一紙在可稽，亦應准許。
  5.按慰藉金係以精神上所受無形之痛苦為準，非如財產損失之
    有價額可以計算，究竟如何始認為相當，自應審酌被害人及
    加害人之地位、身分資力、家況、加害程度並被害人所受痛
    苦之程度、與其家屬之關係暨其他一切情事，定其數額（最
    高法院48年度台上字第798 號、51年度台上字第223 號判例
    意旨參照）。原告因本件車禍受傷並住院治療，已如上所述
    ，其因頭部外傷、硬腦下出血等傷勢而無法工作，除身體疼
    痛外，對其精神亦會造成某程度之影響，是原告請求慰撫金
    ，自屬有據。本院斟酌原告係任會計、傷勢、受傷原因，身
    分資力及被告經判處有期徒刑5 月確定之狀況，認原告請求
    慰撫金10萬元，尚屬妥適。
(三)、綜上所述，原告請求被告連帶給付之金額在221,755 元範圍
    內及其遲延利息，為有理由，應予准許，逾此數額之請求，
    為無理由，應予駁回。
四、本件係為被告部分敗訴之簡易訴訟判決，爰就被告敗訴部分
    ，依職權宣告假執行。
五、據上論結，本件原告之訴為一部有理由，一部無理由，依民
    事訴訟法第436 條第2 項、第385 條第1 項前段、第79條、
    第85條第2 項、第389 條第1 項第2 款，判決如主文。
中    華    民    國    99    年    11    月    9     日
                  新竹簡易庭    法  官  王銘勇
以上正本係照原本作成。
如對本判決上訴，須於判決送達後20日內向本院提出上訴
（須按他造當事人之人數附繕本）。如委任律師提起上訴者，應
一併繳納上訴審裁判費。
中    華    民    國    99    年    11    月    9     日
                                書記官  鄭明枝

司法院資訊處製作；財團法人民間司法改革基金會備份。
